【裁判字號】    97,訴,41
【裁判日期】    970227
【裁判案由】    違反台灣地區與大陸地區人民關係條例等
【裁判全文】
臺灣桃園地方法院刑事判決                97年度訴字第41號
公  訴  人  臺灣桃園地方法院檢察署檢察官
被      告  乙○
                    入出境許可.
上列被告因違反臺灣地區與大陸地區人民關係條例等案件，經檢
察官聲請簡易處刑（96年度偵字第13847 號），本院認不宜以簡
易判決處刑，改依通常程序審理，茲判決如下︰
    主  文
乙○共同行使明知為不實之事項，而使公務員登載於職務上所掌
之公文書，足以生損害於公眾，處有期徒刑肆月，如易科罰金，
以銀元參佰元即新臺幣玖佰元折算壹日，減為有期徒刑貳月，如
易科罰金，以銀元參佰元即新臺幣玖佰元折算壹日。
    事  實
一、甲○○（另行審結）明知大陸地區人民非經主管機關許可不
    得進入臺灣地區，且不得使大陸地區人民非法進入臺灣地區
    ，亦明知大陸地區人民乙○擬自大陸地區以假結婚之方式來
    臺工作，實際並無與其結婚之真意，竟與姓名年籍不詳綽號
    「阿治」之臺灣地區成年男子及綽號「阿萍」之大陸地區成
    年女子共同基於使大陸地區人民乙○非法進入臺灣地區之犯
    意聯絡，復與該名綽號「阿治」、「阿萍」及乙○共同基於
    行使明知為不實之事項而使公務員登載於職務上所掌公文書
    之犯意聯絡，由甲○○於民國92年8 月1 日出境赴大陸地區
    後，經「阿萍」帶領而於92年8 月12日與乙○在該地福建省
    福州市民政局辦理結婚登記，再向福州市民政局公證處辦理
    公證取得大陸地區（2003）榕公證內民字第10719 號結婚證
    明書，使乙○取得形式上之配偶身分。甲○○於同年月13日
    返國後，即填載「大陸地區人民進入臺灣地區保證書」及委
    託書，委由不知情之友人戎傳治於同年月28日，持上開結婚
    證明書至財團法人海峽交流基金會驗證，經海基會核發（92
    ）核字第044177號證明書，復至桃園縣政府警察局中壢分局
    文化派出所，持已填妥「大陸地區人民進入臺灣地區保證書
    」，申辦對保事宜，經該所承辦警員實質審核後准予對保。
    同年9 月3 日，甲○○再與該名綽號「阿治」之男子，持上
    開結婚證明書、海峽交流基金會證明書等文件，至桃園縣中
    壢戶政事務所，填具結婚登記申請書辦理結婚登記，使該戶
    政事務所承辦人員依法為形式審查後，將甲○○與乙○於92
    年8 月12日結婚之不實事項，記載於其職務上所執掌之戶籍
    登記簿冊之公文書，並據以核發戶籍謄本，足以生損害於該
    戶政機關對於戶籍資料登記管理之正確性。同年9 月8 日，
    甲○○再委由不知情之戎傳治持前述結婚證明書、海峽交流
    基金會證明書、大陸地區人民進入臺灣地區保證書、戶籍謄
    本及已填妥之大陸地區人民進入臺灣地區旅行證申請書等文
    件，至內政部警政署入出境管理局（下稱境管局，現業務已
    移撥內政部入出國及移民署），將上開文件均出示予境管局
    承辦人員而行使，憑以申請乙○以「探親」名義進入臺灣地
    區之旅行證，經境管局承辦公務員為實質審查後，仍未察而
    於同年9 月12日據以核發「中華民國臺灣地區入出境許可證
    」（即旅行證）予乙○，足以生損害於境管局對於大陸地區
    人民進入臺灣地區旅行證核發管理之正確性。乙○在輾轉接
    獲上開核准來台探親之旅行證後，旋於同年11月23日，搭機
    抵達桃園國際機場而非法進入臺灣地區。嗣乙○經不知情之
    甲○○母親（甲○○於92年11月21日即入桃園龍潭女子監獄
    附設勒戒所執行觀察勒戒）帶至桃園縣中壢市○○○路61
    巷7 號4 樓甲○○住處居住，同年11月26日，乙○至中壢分
    局文化派出所辦理流動人口登記後，即自行離開上址四處打
    工。嗣於96年5 月9 日上午9 時許，為警在台北縣新莊市○
    ○路丹鳳國中前查獲逾期居留之乙○，因而循線查悉上情。
二、案經南投縣政府警察南投分局報告臺灣桃園地方法院檢察署
    檢察官偵查起訴。
    理  由
壹、程序方面：
一、按檢察官聲請以簡易判決處刑之案件，經法院認有刑事訴訟
    法第451 條之1 第4 項但書所定之情形者，應適用通常程序
    審判之，刑事訴訟法第452 條定有明文。本件經檢察官聲請
    簡易判決處刑（96年度偵字第13847 號），經本院合議庭認
    合於刑事訴訟法第451 條之第4 項但書第3 款之情形，應改
    依通常程序審理。
二、次按刑事訴訟法第159 條第1 項規定：「被告以外之人於審
    判外之言詞或書面陳述，除法律有規定者外，不得作為證據
    」，又被告以外之人於審判外之陳述，雖不符前4 條之規定
    ，而經當事人於審判程序同意作為證據，法院審酌該言詞陳
    述或書面陳述作成時之情況，認為適當者，亦得為證據。當
    事人、代理人或辯護人於法院調查證據時，知有第159 條第
    1 項不得為證據之情形，而未於言詞辯論終結前聲明異議者
    ，視為有前項同意，刑事訴訟法第159 條之5 亦定有明文。
    查證人即同案被告甲○○於警詢時所為之陳述，固係審判外
    之陳述而屬傳聞證據，惟被告就上開審判外之陳述，於本院
    審理中，知有該項證據，均未曾於言詞辯論終結前聲明異議
    ，而本院審酌該證人陳述作成時之情況，並無違法取證及證
    明力過低之瑕疵，亦認以之作為證據為適當，依前揭規定說
    明，自有證據能力。另本件認定事實所引用之卷內其餘文書
    證據，並無證據證明係公務員違背法定程序所取得，被告於
    審判程序中復未於言詞辯論終結前表示異議，且該等文書證
    據亦無刑事訴訟法第159 條之4 之顯有不可信之情況與不得
    作為證據之情形，則依刑事訴訟法第159 條之5 之規定，本
    件認定事實所引用之所有文書證據，均有證據能力，合先敘
    明。
貳、實體部分：
一、前揭事實，業據被告乙○自警詢、偵查至本院審理時止均坦
    認不諱，核與證人甲○○於警詢及本院審理時供證之情節相
    符，復有法務部- 入出境資訊連結作業、戶籍謄本、中華民
    國臺灣地區入出境許可證、出境登記表、流動人口登記聯單
    、結婚證明書及登記書、大陸地區人民明細資料表、內政部
    入出國及移民署96年6 月27日移署資處娟字第09611485040
    號函覆之大陸地區人民進入臺灣地區旅行證申請書、財團法
    人海峽交流基金會證明書、結婚證明書、大陸地區人民進入
    臺灣地區保證書、委託書、大陸地區人民在臺配偶面談記錄
    、入境登記表等文件、桃園縣中壢市戶政事務所96年6 月28
    日桃中戶字第0960005982號函覆之結婚登記申請書、公證書
    、海峽交流基金會證明、結婚證明書、離婚登記申請書、結
    婚證明書等文件附卷足憑，堪認被告乙○前揭不利於己之自
    白與事實相符，堪予採信。事證明確，被告犯行已堪認定，
    應依法論科。
二、按被告乙○行為後，刑法於94年2 月2 日修正公布，並自95
    年7 月1 日施行。而刑法第214 條之罪，法定刑為3 年以下
    有期徒刑、拘役或5 百元以下罰金，就法定罰金刑部分，依
    95年6 月14日修正公布，95年7 月1 日施行之刑法施行法第
    1 條之1 規定「中華民國94年1 月7 日刑法修正後，刑法分
    則編所定罰金之貨幣單位為新臺幣。94年1 月7 日刑法修正
    時，刑法分則編未修正之條文定有罰金刑者，自94年1 月7
    日刑法修正施行後，就其所定數額提高為30倍。但72年6 月
    26日至94年1 月7 日新增或修正之條文，就其所定數額提高
    為3 倍」，經比較結果關於法定刑最高罰金部分，修正前後
    規定並無不同（新法以新臺幣為貨幣單位，修正施行後，就
    其所定數額提高為30倍，實際與行為時法罰金刑相同），不
    生法律變更比較問題，此部分應依法律一般適用原則逕依裁
    判時法即刑法施行法第1 條之1 第1 項、第2 項前段之規定
    。又修正前刑法第33條第5 款原規定：「罰金：1 元以上」
    ，依罰金罰鍰提高標準條例第1 條前段規定提高10倍，及現
    行法規所定貨幣單位折算新台幣條例第2 條換算為新臺幣結
    果，為30元以上，而修正後則規定：「罰金：新臺幣1 千元
    以上，以百元計算之」，已將科處罰金之最低額提高至新臺
    幣1 千元以上，就法定刑最低罰金部分，修正後之規定顯非
    較有利於被告，故依現行即修正後刑法第2 條第1 項前段規
    定，此部分應適用修正前刑法第33條第5 款之規定。核被告
    乙○所為，係犯刑法第216 條、第214 條之行使明知為不實
    之事項而使公務員登載於職務上所掌公文書罪。被告乙○與
    同案被告甲○○、臺灣地區成年男子「阿治」、大陸地區成
    年女子「阿萍」，就上開行使使公務員登載不實文書之犯行
    ，互有犯意聯絡與行為分擔，推由同案被告甲○○實施行使
    使公務員登載不實文書犯罪行為，為共同正犯（按刑法第28
    條原規定『二人以上共同實施犯罪之行為者，皆為正犯。』
    修正為『二人以上共同實行犯罪之行為者，皆為正犯。』此
    一修正不影響於本件被告與甲○○等人為共同正犯之關係，
    不生法律變更比較問題，應逕適用裁判時法論處，附此敘明
    ）。另共犯甲○○係委由不知情之戎傳治向境管局承辦之公
    務員行使前述登載不實事項之戶籍謄本犯行部分，均應論以
    間接正犯。又被告明知為不實之事項而使公務員登載於職務
    上所掌公文書之低度行為，應為行使該項文書之高度行為所
    吸收，不另論罪。至起訴書雖於犯罪事實欄載述被告乙○係
    基於行使使公務員登載不實文書之概括犯意，惟於證據並所
    犯法條欄並未同時就上開犯行論以連續犯，足見起訴書犯罪
    事實欄所載「概括犯意」應係誤載，應予敘明。爰審酌被告
    利用假結婚之不法手段進入臺灣地區非法打工，規避對於大
    陸地區人民入境之管制，對於臺灣地區入境管制、就業市場
    及治安之影響及其犯罪之動機、目的、手段，智識程度、犯
    罪所生之損害，及犯罪後坦認犯行，顯有悔意之態度等一切
    情狀，量處如主文所示之宣告刑，又被告乙○所犯上開該罪
    之犯罪時間，係在96年4 月24日以前，合於中華民國96年罪
    犯減刑條例之減刑規定，爰依該條例第2 條第1 項第3 款、
    第7 條規定，減輕其宣告刑2 分之1 ，末按本件被告於犯罪
    時之刑法第41條第1 項前段規定：「犯最重本刑為5 年以下
    有期徒刑以下之刑之罪，而受6 個月以下有期徒刑或拘役之
    宣告，因身體、教育、職業、家庭之關係或其他正當事由，
    執行顯有困難者，得以1 元以上3 元以下折算1 日，易科罰
    金。」，而易科罰金之折算標準，依修正前罰金罰鍰提高標
    準條例第2 條前段（現已刪除）規定，就其原定數額提高為
    100 倍折算1 日，則被告行為時之易科罰金折算標準，應以
    銀元100 元以上300 元以下之數額折算1 日，經換算為新臺
    幣後，則應以新臺幣300 元以上900 元以下折算1 日。惟95
    年7 月1 日修正公布施行之刑法第41條第1 項前段則規定：
    「犯最重本刑為5 年以下有期徒刑以下之刑之罪，而受6個
    月以下有期徒刑或拘役之宣告者，得以新臺幣1 千元、2 千
    元或3 千元折算1 日，易科罰金。」，同日並廢除罰金罰鍰
    提高標準條例第2 條之規定，亦即係以新臺幣1 千元、2 千
    元或3 千元折算1 日，經比較結果，修正後之規定顯非較有
    利於被告，是依現行即修正後刑法第2 條第1 項前段規定，
    此部分應適用行為時法，爰依修正前刑法第41條第1 項前段
    、修正前罰金罰鍰提高標準條例第2 條規定，諭知易科罰金
    之折算標準。
三、公訴意旨另認被告乙○前述犯行另與甲○○共同涉犯臺灣地
    區與大陸地區人民關係條例第79條第1 項之違反不得使大陸
    地區人民非法進入臺灣地區規定罪嫌。惟按臺灣地區與大陸
    地區人民關係條例第79條第1 項之罪，係以違反同條例第15
    條第1 款規定始處罰，而觀諸該條例第15條第1 款係規定不
    得為「使大陸地區人民非法進入臺灣地區」之行為，依文意
    解釋可知，該規定之犯罪主體應係指除使之進入臺灣地區之
    該名大陸地區人民以外之人始足當之，本件被告乙○即為同
    案被告甲○○與共犯綽號「阿治」、「阿萍」以前述行使使
    公務員登載不實文書之方式使之非法進入臺灣地區之大陸地
    區人民，是被告乙○上開所為，顯與臺灣地區與大陸地區人
    民關係條例第79條第1 項之違反不得使大陸地區人民非法進
    入臺灣地區規定罪之構成要件有間，此部分自難以該罪相繩
    ，公訴意旨認被告乙○另涉犯此罪嫌，尚有誤會，依法就此
    部分原應諭知無罪之判決，惟公訴人認此部分與其前開論罪
    科刑之行使使公務員登載不實文書部分，有牽連犯之裁判上
    一罪關係，爰不另為無罪之諭知。
據上論斷，應依刑事訴訟法第452 條、第299 條第1 項前段，修
正後刑法第2 條第1 項前段、第28條，刑法第216 條、第214 條
，修正前刑法第41條第1 項前段，修正前罰金罰鍰提高標準條例
第2 條，中華民國96年罪犯減刑條例第2 條第1 項第3 款、第7
條、第9 條，判決如主文。
本案經檢察官蔡宜均到庭執行職務。
中    華    民    國    97    年    2     月    27    日
                  刑事第七庭審判長法  官  蕭世昌
                                  法  官  連雅婷
                                  法  官  林惠霞
以上正本證明與原本無異。
如不服本判決，應於收受送達後10日內向本院提出上訴書狀。
                                  書記官  陳恩如
中    華    民    國    97    年    2     月    27    日
附錄本案論罪科刑法條全文
刑法第216條
  行使第210 條至第215 條之文書者，依偽造、變造文書或登載
不實事項或使登載不實事項之規定處斷。
刑法第214條
  明知為不實之事項，而使公務員登載於職務上所掌之公文書，
足以生損害於公眾或他人者，處3 年以下有期徒刑、拘役或500
元以下罰金。


司法院資訊處製作；財團法人民間司法改革基金會備份。
